臺灣彰化地方法院刑事裁定　　　　　　　　　　　　　　九十一年度自字第八三號
　　自　訴　人　乙○○
　　被　　　告　甲○○
右列被告因偽造文書案件，經自訴人提起自訴，本院裁定如左：
    主  文
自訴駁回。
    理  由
一、按法院或受命法官於自訴案件第一次審判期日前訊問及調查結果，如認為案件有
    刑事訴訟法第二百五十二條至第二百五十四條之情形者，得以裁定駁回其自訴，
    同法第三百二十六條第三項定有明文。
二、本件自訴意旨略稱：被告甲○○與自訴人乙○○因遷讓房屋事件，於民國八十八
    年三月十一日在彰化縣員林鎮調解委員會進行調解時，本應由房屋所有人即被害
    人陳寬平在和解書左下方聲請人欄內簽名，始稱合法；乃被告既未向法院聲請被
    害人陳寬平為禁治產人，而由其取得法定代理人資格，竟直接於上開和解書內簽
    署自己之姓名，未經被害人陳寬平在其上簽名，因認被告涉有偽造文書罪嫌云云
    。惟查：被告係以案外人陳寬仁、被害人陳寬平之委任代理人身分，在彰化縣員
    林鎮調解委員會八十八年民調字第一０六號調解書內簽名，而非擅自以被害人陳
    寬平法定代理人之地位自居，此觀卷附調解書及委任書各一份其理自明。且依本
    院向行政院衛生署草屯療養院函查結果，被害人陳寬平係於九十年一月四日始前
    往該院初診並接受精神鑑定，經診斷為精神分裂症合併智能不足，已達精神耗弱
    之程度，有該院九十一年九月六日九一草寮精字第四三七一號函在卷足稽。是以
    被害人陳寬平於本件調解成立之八十八年三月十一日當時，既未因精神耗弱向法
    院聲請禁治產，而有指定法定代理人之必要，且無證據證明其簽訂委任書時已達
    於無法處理自己事務之嚴重程度，從形式上觀之，自難遽為否認被告前揭受任處
    理遷讓房屋事件之效力。則被告既受合法委任在先，並基於委任代理人身分，以
    自己名義在上開調解書上簽名，應無冒用他人名義偽造私文書之可言。尤以自訴
    人與被告原為夫妻關係，更為被害人陳寬平之父，親誼關係非比尋常，理應對於
    被害人陳寬平與被告有無授權之能力及事實了然於胸，如非確知被害人陳寬平授
    權被告處理遷讓房屋之相關事宜，自無可能於該份調解書上簽名確認，亦不得僅
    因日後獲悉被害人陳寬平調解後精神狀態欠佳，即謂被告當時未獲意定代理權，
    而全然否定業已生效之調解契約。否則，任一法律關係當事人均得就目前處於心
    神喪失或精神耗弱之人，主張其發生精神障礙前之法律行為無效，而該精神障礙
    之人現今又難就相關事實完全陳述，無異將使法律關係隨時處於不確定狀態，當
    非立法保護精神障礙人士之本旨。從而，自訴人率指被告未取得法定代理人資格
    ，而於調解書上偽造被害人陳寬平名義製作文書云云，尚難認與事實相符，非無
    可議，不足為採。自訴人既無積極證據證明被告確有實施偽造文書犯行，被告犯
    罪嫌疑顯有未足，自已合於刑事訴訟法第二百五十二條第十款之事由，揆諸前揭
    法條規定，本件自訴應予駁回。
三、據上論斷，應依刑事訴訟法第三百二十六條第三項、第二百五十二條第十款，裁
    定如主文。
中    華    民    國    九十一    年      十二      月      二十四      日
                              臺灣彰化地方法院刑事第三庭
  法      官  高  文  崇
右正本證明與原本無異。
如不服本裁定，應於裁定送達後五日內向本院提出抗告狀( 須附繕本 )。
                                  法院書記官  謝  志  鑫
中    華    民    國    九十一    年      十二      月      三十一      日
